臺灣高等法院民事裁定
109年度抗字第1011號
抗  告  人  馬宣德  
上列抗告人因與相對人國泰世紀產物保險股份有限公司間損害賠
償事件，對於中華民國109年6月9日臺灣桃園地方法院108年度訴
字第557號裁定，提起抗告，本院裁定如下： 
    主    文
原裁定關於核定訴訟標的價額部分廢棄。
本件訴訟標的之價額核定為新臺幣伍拾陸萬肆仟柒佰肆拾元。
其餘抗告駁回。
抗告訴訟費用由相對人負擔十分之三，餘由抗告人負擔。
    理    由
一、按本訴與反訴之訴訟標的相同者，反訴不另徵收裁判費，民
    事訴訟法第77條之15第1項定有明文。而所謂訴訟標的相同
    ，係指經原告或反訴原告主張並以原因事實特定後請求法院
    審判之實體法上權利同一者而言，凡反訴主張之權利與本訴
    不同者，即為不同之訴訟標的，應另徵收裁判費。又上訴所
    得受利益之計算，在一般訴之合併既係合併計算，則本訴與
    反訴一併提起上訴時，自應依同一原則合併計算。次按上訴
    利益之額數與訴訟標的之價額係屬二事。該上訴利益係上訴
    人於上訴程序所得受之客觀利益。是計算上訴人之上訴利益
    ，應以其上訴聲明範圍內訴訟標的之價額為準。至上訴利益
    之額數是否與起訴時訴訟標的之價額一致，自非所問。
二、查相對人提起本訴主張抗告人駕駛車牌號碼0000-00號車輛
    （下稱4386號車）過失毀損相對人承保訴外人上德交通有限
    公司（下稱上德公司）所有車號000-0000號車輛（下稱9013
    號車），依民法184條第1項前段、第191條之2及保險第53條
    規定，求為命抗告人應給付新臺幣（下同）432,477元本息
    之判決（臺灣桃園地方法院107年度桃司保險調字第36號卷
    第55頁）。抗告人提起反訴主張相對人違反民法第148條、
    第219條規定提起本訴，造成伊精神上躁鬱及恐懼，請求相
    對人給付慰撫金745,032元；又上德公司對9013號車亦應負
    賠償責任，依保險法第90條及第94條規定，請求相對人賠償
    車輛損害68,060元等情，求為命相對人給付813,092元之判
    決（臺灣桃園地方法院108年度訴字第557號，下稱第557號
    ，該卷第105至142、228至234頁）。經第557號判決抗告人
    應給付相對人282,370元本息，並駁回相對人其餘之訴及抗
    告人之反訴（本院卷第93頁）。抗告人就本訴敗訴部分即命
    給付282,370元本息，及反訴敗訴部分即請求282,370元，提
    起上訴及一部上訴（本院卷第31至33頁）。則抗告人就本訴
    部分上訴利益為282,370元，反訴部分上訴利益金額為282,3
    70元，依前開說明，抗告人上訴之訴訟標的金額應合併核定
    為564,740元（計算式：282,370＋282,370＝564,740）。原裁
    定未以抗告人反訴之上訴聲明範圍內金額計算，且未合併核
    定抗告人就本訴及反訴上訴利益，尚有未洽。
三、抗告人主張本訴與反訴之訴訟標的相同，反訴不另徵收裁判
    費云云。查相對人本訴請求之訴訟標的，為相對人依保險法
    第53條規定代位行使上德公司因9013號車遭抗告人駕駛之43
    86號車撞及受損，被保險人對抗告人之侵權行為損害賠償請
    求權；而抗告人提起反訴之訴訟標的，係請求相對人給付抗
    告人慰撫金及4386號車輛損害賠償等情，如前所述。可見該
    本、反訴所受損害主體不同，實體法上權利並非同一，抗告
    人反訴所主張之利益並未包括在相對人本訴請求範圍內，其
    訴訟標的即非相同。抗告人前開主張，即無可取。
四、綜上，本件第二審之訴訟標的價額核定為564,740元。抗告意旨指摘原裁定此部分不當，求予廢棄，為有理由，爰由本院廢棄原裁定關於核定第二審訴訟標的價額部分，改核定如主文第2項所示。至原裁定關於命補繳裁判費部分，為法院於訴訟程序進行中所為之裁定，依民事訴訟法第483條規定，不得抗告。原裁定據上開核定之價額計算抗告人應繳納之第二審裁判費，限期命補繳不足額部分，抗告人就此部分併提起抗告，尚非合法，應予駁回。然原裁定關於核定訴訟標的價額部分，既經廢棄，命補繳裁判費部分，即失所附麗，應俟本件訴訟標的價額核定確定後，重新計算，併此敘明。
五、據上論結，本件抗告為一部不合法，一部有理由，爰裁定如
    主文。
中　　華　　民　　國　　109 　年　　8 　　月　　26　　日
　　　　　　    　民事第十四庭
                          審判長法  官  蔡和憲  
　　　　　　　　　　　　　　　法  官  邱靜琪
                              法  官  藍家偉
正本係照原本作成。
不得再抗告。
中　　華　　民　　國　　109 　年　　8 　　月　　27　　日
　　　　　　　　　　　　　　　書記官  邱品華